【裁判字號】    92,訴,4160
【裁判日期】    921225
【裁判案由】    建築法
【裁判全文】
臺北高等行政法院裁定                            九十二年度訴字第四一六○號
    原      告  甲○
    訴訟代理人  乙○○
    被      告  臺北縣政府
    代  表  人  蘇貞昌縣長）.
右當事人間因建築法事件，原告不服內政部中華民國九十二年七月十五日台內訴字第
○九二○○○五六六七號訴願決定，提起行政訴訟，本院裁定如左：
    主  文
原告之訴駁回。
訴訟費用由原告負擔。
    理  由
一、按訴願之提起，應自行政處分達到或公告期滿之次日起三十日內為之；訴願人不
    在受理訴願機關所在地住居者，計算法定期間，應扣除在途期間；期間之計算，
    除法律另有規定外，依民法之規定；於一定期日或期間內，應為意思表示或給付
    者，其期日或期間之末日，為星期日、紀念日或其他休息日時，以其休息日之次
    日代之，分別為訴願法第十四條第一項、第十六條、第十七條及民法第一百二十
    二條所規定。若逾越此三十日之不變期間而提起訴願，即為法所不許。
二、本件原告於民國九十一年十二月二十三日收受原處分即臺北縣政府九十一年十二
    月二十日北府工使字第○九一○六九四八九二二號處分書，有掛號郵件收件回執
    影本附原處分卷可稽，因原告設址台北市，須扣除二日在途期間，計其提起訴願
    期間，應自九十一年十二月二十四日起算，至九十二年一月二十四日屆滿，而原
    告遲至九十二年六月十二日向被告所屬工務局提起訴願，有該局收文日戳可憑，
    其提起訴願已逾首揭法定不變期間，自為法所不許。訴願決定以其訴願逾期，從
    程序上予以駁回，核無不合。原告雖主張其業於九十一年九月六日精神失常，無
    法注意提起訴願之期限等等。按能獨立以法律行為負義務者，有訴願能力，訴願
    法第十九條定有明文。本件原告其精神失常一節，雖提出台北市立療養院病歷摘
    要、台北市立療養院診斷證明書、太子關係企業簽呈單等為證。但查，原告所提
    九十二年七月一日之病歷摘要顯示，原告自八十九年三月三十日起因聽幻覺、被
    害妄想至台北市立療養院就診，並持續規則門診至九十一年四月二十日後停止，
    至九十一年九月六日因病情惡化才再度規則就診，該病歷摘要記載原告當時最近
    一次門診日期為九十二年五月十六日，於該病歷出具時（九十二年七月一日）之
    醫囑為目前無明顯正向症狀，但感情較呆板，判斷能力低。另九十二年五月十六
    日台北市立療養院診斷證明書記載原告病名為精神分裂症，醫師囑言：目前於該
    院門診治療中。太子關係企業簽呈單則記載原告因精神異常（躁鬱症傾向)不適
    任現職等情。依上開證據顯示，原告於九十一年十二月二十三日收受原處分時雖
    患有精神疾病，但依上述就診之病歷，原告並未有因精神疾病致心神喪失或精神
    耗弱而成為無行為能力人之情形，原告亦未經宣告禁治產，雖上開病歷記載原告
    當時感情較呆板，判斷能力低，但究與無行為能人不能獨立以法律行為負義務而
    不具訴願能力者不同。因此，原告尚不能以其患有精神疾病，無法注意提起訴願
    之期限，而主張其提起訴願期間不受上開法定期間之限制。原告此部分主張，非
    屬可採。從而訴願決定以原告訴願逾期，從程序上予以駁回，並無不合，本件原
    告起訴為不合法，應予駁回。又本件既因不合法應予駁回，原告其餘實體主張是
    否有理，即毋庸予以審究，併此明。
三、據上論結，本件原告之訴為不合法，依行政訴訟法第一百零七條第一項第十款、
    第一百零四條，民事訴訟法第九十五條、第七十八條，裁定如主文。
中      華      民      國    九十二    年     十二     月    二十五    日
                        臺 北 高 等 行 政 法 院   第 三 庭
                                           審 判 長 法  官  姜素娥
                                                    法  官  林文舟
                                                    法  官  陳國成
右為正本係照原本作成。
如不服本裁定，應於送達後十日內向本院提出抗告狀（須按他造人數附繕本）。
中      華      民      國    九十二    年     十二     月    二十六    日
                                                    書記官  王英傑


司法院資訊處製作；財團法人民間司法改革基金會備份。
